【裁判字號】    97,易,816
【裁判日期】    980216
【裁判案由】    竊盜
【裁判全文】
台灣雲林地方法院刑事判決
公  訴  人  台灣雲林地方法院檢察署檢察官
被      告  丙○○
指定辯護人  本院公設辯護人  許俊雄
上列被告因竊盜案件，經檢察官先後提起公訴（97年度偵字第
4575號、第4445號、第4789號），本院合併審理，並合併判決如
下︰
    主  文
丙○○竊盜，累犯，處有期徒刑參月；又攜帶兇器竊盜，累犯，
處有期徒刑柒月；又攜帶兇器竊盜，累犯，處有期徒刑柒月，扣
案之螺絲起子一把沒收；應執行有期徒刑捌月，扣案之螺絲起子
一把沒收。
丙○○其餘被訴部分，無罪。
    事  實
一、丙○○前因竊盜案件，經法院判處有期徒刑1年6月，於民國
    （下同）94年1月14日縮刑期滿執行完畢。(一)其又於97年8月
    8日凌晨0時0分左右，在雲林縣東勢鄉○○村○○路48號前
    ，見現由蕭文西使用（車主為蕭文西之妻丁娥）之車牌號碼
    BE-7741號自小貨車車門未上鎖，即開門進入車內，持置放
    於乘客座上之車鑰匙發動引擎，竊取該車得手。(二)又見位於
    雲林縣褒忠鄉之埔姜崙公墓，其管理室外有分離式華菱牌室
    外冷氣機主機1 台，竟意圖為自己不法之所有，於97年8 月
    14 日1時30分左右，以持客觀上足以作為兇器使用之鉗子1
    支鬆開冷氣機基座螺絲之方式，竊取該冷氣機，惟因獨自1
    人搬運該冷氣機太重，乃駕駛其父所有車牌號碼SF-4090 號
    自小貨車，與不知情之友人邱意文，於同日7 時許返回前揭
    地點，由丙○○獨力將該已鬆開螺絲之冷氣機搬運至上開自
    小貨車上，得手後，並載運該冷氣機置放於不知情之友人黃
    興源位於雲林縣東勢鄉○○村○○路44號之住處騎樓，經警
    查獲。(三)再意圖為自己不法所有，於97年8 月24日上午8 時
    左右，騎乘其母所有之3HY-331 號重機車，至雲林縣麥寮鄉
    ○○村○○路52號前，以客觀上可為兇器之金屬材質十字螺
    絲起子1 把，竊取官金生所有，車牌號碼KYE －609 號重型
    機車，得手後將上開KYE-609 號重機車移置至雲林縣東勢鄉
    同安村同安215-1 號前拆解。經警察調閱監視錄影，始查知
    上情，並扣得其所有供其竊取上述機車所用之上述十字螺絲
    起子1 把。
二、案經雲林縣警察局虎尾分局、台西分局報請台灣雲林地方法
    院檢察署檢察官偵查起訴。
    理  由
壹、本件為刑事訴訟法第376條第1、2款所列案件，依同法第284
    條之1規定，由法官1人獨任審判，在此先行說明。
貳、有罪部分
一、關於證據能力的說明：
  (一)被告以外之人於審判外之言詞或書面陳述，除法律有規定者
    外，不得作為證據；又被告以外之人於審判外之陳述，雖不
    符前4 條之規定，而經當事人於審判程序同意作為證據，法
    院審酌該言詞陳述或書面陳述作成時之情況，認為適當者，
    亦得為證據，為同法第159 條第1 項、同法第159 條之5 第
    1 項所規定。
  (二)本案中，就事實欄(一)的部分，蕭文西的警詢筆錄、贓物認領
    保管單，就事實欄(二)的部分，甲○○、邱意文、黃興源之警
    詢筆錄、贓物認領保管單，就事實欄(三)的部分，官金生之警
    詢筆錄、贓物認領保管單、雲林縣警察局車輛尋獲電腦輸入
    單，雖然是被告以外之人於審判外之言詞及書面陳述，原則
    上不得作為證據，惟檢察官及被告於本院審判程序中，均已
    表示同意作為證據，法官審酌該言詞及書面陳述作成時之情
    況，認為適當，依上開規定，得作為證據。
二、被告承認上述事實，且就事實欄(一)的事實，有被害人蕭文西
    之警詢筆錄、贓物認領保管單各1份，以及照片4張可以佐證
    ，就事實欄(二)的事實，有雲林縣褒忠鄉公所民政課技士甲○
    ○、被告友人邱意文、第三人黃興源之警詢筆錄、贓物認領
    保管單各1份，以及照片6張可以佐證，就事實欄(三)的事實，
    有被害人官金生之警詢筆錄、贓物認領保管單、雲林縣警察
    局車輛尋獲電腦輸入單各1份及照片4張可以佐證，事實已經
    可以認定。
三、論罪科刑：
  (一)被告就事實欄(一)的行為，觸犯刑法第320 條第1 項竊盜罪；
    被告就事實欄(二)、(三)的行為，均觸犯同法第321條第1項第3
    款攜帶兇器竊盜罪。
  (二)被告所犯的上述3罪，犯意各別，行為也各自獨立，應分別
    論罪、合併處罰。
  (三)被告有上述前科，此有被告前案紀錄表1 件可證，其於有期
    徒刑執行完畢後5 年內故意再犯本件有期徒刑以上之罪，是
    累犯，均應該依法加重其刑。
  (四)被告有上述犯罪前科，此有被告前案紀錄表1件可證，被告
    有中度智障，此有殘障手冊影本1件在卷可證（雲林縣警察
    局虎尾分局雲警虎偵字第0970011978號卷第9頁），值得同
    情；且蕭文西已領回其車輛，雲林縣褒忠鄉公所已由甲○○
    領回冷氣機，官金生已領回其機車，有上述各該贓物暫行保
    管清單可以證明，被告的母親並已在之後賠償褒忠鄉公所新
    台幣（下同）9,000元，業據被告於檢察官訊問時供明（97
    年度偵字第4445號卷第7頁），被告也賠償了官金生的機車
    修理費7,000元，此有檢察事務官與官金生妻子許雅惠的公
    務電話紀錄單1紙在卷可證（97年度偵字第4789號卷第11 頁
    ），已經盡力彌補被害人的損失；從而，法官認為，就其上
    述3件竊案的情節，分別量處有期徒刑3月、7月、7月，定應
    執行刑8月，應該已經足夠，檢察官單就事實欄(三)的機車竊
    盜案，即請求對被告量處有期徒刑1年，並請求宣告強制工
    作（見97年度偵字第4789號起訴書），法官認為處分過重，
    在此一併說明。至於扣案的螺絲起子1把，為被告所有供其
    竊取官金生上述機車所用，已經被告在審理時承認，因此依
    刑法第38條第1項第2款規定宣告沒收。
參、無罪部分：
一、檢察官主張：被告丙○○於97年8月8日凌晨1時0分左右，駕
    駛上述向蕭文西竊取之車牌號碼BE-7741號自小貨車，並攜
    帶足供兇器使用之棍子、鐵製鉗子各1支，前往位於雲林縣
    褒忠鄉○○村鎮○路12號之16鎮安宮第一停車場編號第10
    棟之司機休息室，先以客觀上足供兇器使用之棍子將後門撬
    開後，再進入2樓陽台以持客觀上足供兇器使用之鉗子鬆開
    冷氣機基座螺絲之方式，竊取鎮安宮所有之東元牌一對二分
    離式室外冷氣機主機1台，又接續分別進入1、2樓房間內以
    上開鉗子剪斷冷媒管之方式，竊取室內機2台，得手後置放
    在上開自小貨車上，載運至台中火車站附近，以6,000元之
    價格變賣與姓名年籍不詳之男子。嗣為警循線查獲上情。因
    認被告丙○○觸犯刑法第321條第1項第1、2、3款之加重竊
    盜罪嫌。
二、刑事訴訟法第154條第2項規定，犯罪事實應依證據認定之，
    無證據不得認定犯罪事實。第161條第1項規定，檢察官就被
    告犯罪事實，應負舉證責任，並指出證明之方法。第154條
    第1項規定，被告未經審判證明有罪確定前，推定其為無罪
    。第301條第1項規定，不能證明被告犯罪者，應諭知無罪之
    判決。
三、經查：
  (一)被告從未否認事實欄所載3件竊案，卻在檢察官訊問時、本
    院審理時極力爭執本案：
    1.被告97年8月16日的警詢筆錄，記載其對於本案事實的自
      白（雲林縣警察局虎尾分局雲警虎偵字第0970012061號卷
      第1-3頁）。
    2.但是，被告從未否認過上述事實欄所載3件竊案，卻在97
      年9月23日檢察官第1次問到本件鎮安宮冷氣機竊案時，表
      示「這件不是我做的。」」「（問：為何警詢筆錄你承認
      是你做的？）警察一直叫我承認。『寶慶』跟警察說這件
      竊案是我做的『寶慶』是為了賞金1萬元。」「我們村裡
      的人告訴我，廟裡有給『寶慶』賞金1萬元，已經發給『
      寶慶』了，是我的朋友邱意文他告訴我賞金這件事。」（
      97年度偵字第4575號卷第5頁）。
    3.本案審理期日，被告辯稱「是警察叫我承認的。」「本來
      隔壁也有失竊，要我一起承認，但是我不肯。」「我在執
      行完10個月以後，警察就常常去我家，所以就認識，如果
      有失竊，就打電話去我家，問我媽媽關於我的手機號碼，
      就叫我承認。」
  (二)關於本件竊案，只有被告爭執其自白動機的1份警詢中自白
    ，此外，無目擊證人、無起贓、銷贓的任何證據：
    1.雖然檢察官向馬鳴山鎮安宮管理員許朝心查證結果，許朝
      心表示不知道何時失竊該冷氣，約於97年8月13日到15日
      時，因有人要來住整理房間才發現，發現後有跟鎮安宮說
      ，鎮安宮報案的，不知道有懸賞這件事；另外，檢察官向
      邱意文查證結果，邱意文表示沒有獎金這件事，他也沒有
      告訴丙○○廟裡發賞金1 萬元給「寶慶」（97年度偵字第
      4575號卷第11-12 頁）。然而，被告丙○○為中度智障之
      人，前面已經說明，而邱意文更是重度智障之人，此有邱
      意文的殘障手冊影本在卷可證（雲林縣警察局虎尾分局雲
      警虎偵字第0970011978號卷第10頁），邱意文可能隨口傳
      播未經查證之事，事後卻忘了如何說，而丙○○也不無可
      能聽了邱意文的傳述以後，過分認真了。因此，不能因為
      被告丙○○提到賞金的無稽之談，就認為他狡辯。
    2.此外，本案除了被告爭執其自白動機的警詢自白外，無任
      何竊盜過程、起贓、銷贓過程的目擊證人或其他證據，證
      據過於薄弱，難以讓法官得到堅強的有罪心證。因此，事
      實真相不明，本於無罪推定原則，應為被告無罪之宣告。
肆、適用的法律：(一)刑事訴訟法第284 條之1 、第299 條第1項
    前段、第301條第1項，(二)刑法第320條第1項、第321條第1項
    第3款、第47條第1項、第38條第1項第2款、第51條第5款，
    (三)刑法施行法第1條之1。
本案經檢察官丁○○（97年度偵字第4575號、第4445號）、蒲心
智（97年度偵字第4789號）偵查起訴，檢察官乙○○到庭執行
職務。
中    華    民    國    98    年    2     月    16    日
                刑事第三庭    法  官  林  輝  煌
上正本證明與原本無異。
如不服本判決，應於送達後10日內向本院提出上訴狀（須附繕本
），上訴於台灣高等法院台南分院。上訴書狀應敘述具體理由。
上訴書狀未敘述上訴理由者，應於上訴期間屆滿後20日內補提理
由書（須附繕本）於本院。
告訴人或被害人對於本判決如有不服，而請求檢察官上訴者，其
上訴期間之計算以檢察官收受判決正本之日期為準。
                              書記官  王  淑  美
中    華    民    國    98    年    2     月    16    日
附錄本案論罪科刑法條全文：
中華民國刑法
第320條
意圖為自己或第三人不法之所有，而竊取他人之動產者，為竊盜
罪，處五年以下有期徒刑、拘役或五百元以下罰金。
意圖為自己或第三人不法之利益，而竊佔他人之不動產者，依前
項之規定處斷。
前二項之未遂犯罰之。
第321條
犯竊盜罪而有左列情形之一者，處六月以上五年以下有期徒刑：
一  於夜間侵入住宅或有人居住之建築物、船艦或隱匿其內而犯
    之者。
二  毀越門扇、牆垣或其他安全設備而犯之者。
三  攜帶兇器而犯之者。
四  結夥三人以上而犯之者。
五  乘火災、水災或其他災害之際而犯之者。
六  在車站或埠頭而犯之者。
前項之未遂犯罰之。


司法院資訊處製作；財團法人民間司法改革基金會備份。
